【裁判字號】    97,交聲,7
【裁判日期】    970128
【裁判案由】    聲明異議
【裁判全文】
臺灣屏東地方法院交通事件裁定           97年度交聲字第7號
原處分機關  交通部公路總局高雄區監理所屏東監理站
異  議  人
即受處分人  乙○○
上列受處分人因違反道路交通管理處罰條例案件，對於交通部公
路局屏東監理站96年12月25日所為之處分（原處分：屏監違字第
裁82-V00000000號），聲明異議，本院裁定如下：
    主  文
異議駁回。
    理  由
一、聲明異議意旨略以：異議人即受處分人乙○○於民國96年3
    月26日晚上9 時3 分許，騎乘車牌號碼L22 ─170 號重型機
    車，行經屏東市○○路與公園路路口時，固確有未戴安全帽
    之違規行為（已繳納罰鍰），但當時警方並無攔車動作，其
    並無拒絕停車接受稽查之舉，原舉發單位即屏東縣警察局交
    通警察隊逕行舉發其違反道路交通管理處罰條例第60條第1
    項規定，有所不實，原處分機關以屏監違字第裁82-V000000
    00號裁決書裁處異議人罰鍰新台幣（下同）3,000 元，顯有
    錯誤，爰依法聲明異議等語。
二、按「機器腳踏車駕駛人或附載座人未依規定戴安全帽者，處
    駕駛人新臺幣500 元罰鍰。」、「汽車駕駛人，駕駛汽車有
    違反本條例之行為，經交通勤務警察或依法令執行交通稽查
    任務人員制止時，不聽制止或拒絕停車接受稽查而逃逸者，
    除按各該條規定處罰外，處新臺幣3,000 元以上6,000 元以
    下罰鍰」、「汽車駕駛人有第60條第1 項規定之情形者，除
    依各該條處罰鍰外，並予記違規點數1 點」，道路交通管理
    處罰條例第31條第6 項、第60條第1 項、第63條第1 項第1
    款分別定有明文；又汽車駕駛人之行為有不服指揮稽查而逃
    逸情形，當場不能或不宜攔截製單舉發者，得對汽車所有人
    逕行舉發處罰，同條例第7 條之2 第1 項第4 款亦定有明文
    。
三、經查：
(一)、查本件異議人乙○○於96年3 月26日晚上9 時3 分許，騎乘
    車牌號碼L22 ─170 號重型機車，行經屏東市○○路與公園
    路路口時，未戴安全帽，為警拍照後逕行舉發，其已繳納此
    部分罰鍰之事實，為異議人所供認不諱，並有屏東縣警察局
    96年4 月2 日屏警交字第V00000000 號舉發違反道路交通管
    理事件通知單1 紙及採證相片1 張在卷可證（見本院卷第9
    、19頁），異議人騎乘機車未戴安全帽之違規事實，堪可認
    定。
(二)、關於異議人拒絕停車接受稽查而逃逸一節，其雖辯稱警察當
    時並未將伊攔停云云，然證人即舉發本件違規之警員甲○○
    已於本院具結證稱：其於96年3 月26日晚上9 時3 分許，在
    屏東市○○路與公園路口值勤，發現異議人未戴安全帽，即
    在路旁鳴笛並揮指揮棒示意異議人停車接受稽查，但異議人
    並未停車，亦未減速，其就以相機拍照存證，並將該不服取
    締之車牌號碼紀錄下來等語（見本院卷第15頁背面），並有
    前開採證相片及證人甲○○所製作之值勤紀錄1 紙在卷可資
    佐證（見本院卷第17頁），衡情證人甲○○雖為本件舉發警
    員，惟其到庭所陳述之上開舉發經過，經查尚無違反經驗或
    論理法則之處，且遍查本件卷存證據資料，亦無任何積極證
    據足以證明證人所述虛偽，亦無可認證人陳述不可採之品性
    證據或前科證據存在，自不得僅因證人為本件開單舉發異議
    人之員警，即遽予否認其上開證述之可信性，況且證人與異
    議人間素昧平生，並無仇隙，而警員執行公務時，本身即受
    有行政懲處責任之監督，且其到庭具結作證，更係以刑事責
    任擔保其證言之真實性，從而，異議人既未就執勤警員之舉
    發有誤提出相關證據以供調查，本院亦查無任何證據足資證
    明其有捏造事實違法取締之情事，則執勤警員本其維護交通
    秩序、安全職責所為之舉發，自應受到合法、正確之推定，
    其證詞應堪採信；再者，在取締交通違規實務上，警察取締
    未戴安全帽之違規行為，都會當場將駕駛人攔停開單乙情，
    亦經證人甲○○證述明確（見本院卷第15頁背面），而觀諸
    上開採證相片，當時車流量不多，顯無交通安全上之考量，
    足見警員甲○○應無不當場將異議人攔停開單舉發之理，此
    亦徵證人甲○○所證其當時有鳴笛並揮指揮棒示意異議人停
    車乙節應非虛妄。至於異議人雖又辯稱當天該路口沒有路燈
    、很暗，警察可能是沒有看到其未戴安全帽，故未將其攔停
    ，俟其經過後才拍照云云，然觀諸卷附採證相片，當時上開
    路段之路燈確有開啟，光線亦屬充足，異議人此部分辯解顯
    亦係飾卸之詞，難以採信。綜上，本件異議人騎乘機車未戴
    安全帽，經交通勤務警察制止，拒絕停車接受稽查之違規事
    實，洵堪認定。
四、綜上所述，異議人空言指摘原舉發單位舉發其拒絕停車接受
    稽查有所違誤，確屬無據。從而，原處分機關就其此部分違
    規事實，援引道路交通管理處罰條例第60條第1 項之規定，
    裁處異議人罰鍰3,000 元，並依同條例第63條第1 項規定記
    違規點數1 點，核無違誤，本件異議無理由，應予駁回。
據上論斷，應依道路交通案件處理辦法第19條，裁定如主文。
中    華    民    國    97    年    1     月    28    日
                  交通法庭    法  官  陳秀慧
以上正本證明與原本無異。
如不服本裁定應於裁定送達後五日內向本院提出抗告書狀敘述抗
告之理由抗告於臺灣高等法院高雄分院。
中    華    民    國    97    年    1     月    28    日
                              書記官  溫訓暖


司法院資訊處製作；財團法人民間司法改革基金會備份。
